臺灣臺中地方法院民事判決　九十一年度簡上字第三九三號
　　上　訴　人　臺灣星堡保全股份有限公司
　　法定代理人　乙○○
　　訴訟代理人　丁○○
　　　　　　　　甲○○
　　被　上訴人　教育部台灣省中等學校教師研習會
　　法定代理人　丙○○
右當事人間請求損害賠償事件，上訴人對於中華民國九十一年七月二十二日在本院臺
中簡易庭九十一年度中簡字第一一八三號第一審判決提起上訴，本院判決如左：
    主      文
上訴駁回。
第二審訴訟費用由上訴人負擔。
    事      實
甲、上訴人方面：
一、聲明：
（一）原判決不利於上訴人之部分廢棄。
（二）右廢棄部分，被上訴人在第一審之訴及其假執行之聲請均駁回。
二、陳述：除與原審判決書所載者相同茲予引用外，補稱：
（一）依原審判決認定被上訴人所有之全套電腦五台、螢幕三台等資產失竊為九十年
      六月一日上午十時以前，則依失竊地點在會區研究大樓三樓，夜間該棟大樓出
      入通道大門深鎖，上訴人駐勤人員於夜間巡邏以肉眼及聽覺觀察，實難判斷大
      樓外觀、大門保持完整之三樓內竟有竊賊侵入竊取財物，亦即上訴人僱用之駐
      勤人員夜間巡邏路線並不包括研究大樓內部，因此即便遭竊賊以不明方式侵入
      偷取財物造成損失，也顯非可歸責於上訴人之駐勤人員，上訴人依兩造保全契
      約約定尚不應負無過失賠償責任。原審僅以被上訴人財物在保全維護區內遭竊
      ，而不審究上訴人對契約內容履行是否有未盡善良管理人注意義務之處，並與
      財物損害結果間之因果關係為何，率認上訴人應負賠償責任，實有未洽。
（二）承上，原審判決書第十六頁第四點理由雖載：「原告（即被上訴人）因保全服
      務時間以內，發生竊盜，係因被告（即上訴人）保全人員失誤，致原告會區資
      產被竊二十七萬八千八百五十元，且可歸責於被告．．．云云，惟並未敘明上
      訴人保全人員失誤所在，遽以認定為可歸責於上訴人，致被上訴人財物受損，
      洵有判決理由不備之違誤。
三、證據：除援用原審之立證方法。
乙、被上訴人方面：
一、聲明：駁回上訴。
二、陳述：除與原審判決書所載者相同茲予引用外，補稱：
（一）本件上訴人依據與被上訴人所訂之「教育部臺灣省中等學校教師研習會委託駐
      勤保全服務契約條款」，其保全任務即在於確保被上訴人會區人員及資產安全
      ，且其值班任務係全日二十四小時銜接，值班主要任務為門禁管制並維護會區
      內各項資產及學員之安全，而本件被上訴人所在會區，係在上訴人保全期間內
      發生竊盜案件，經被上訴人職員於九十年六月一日上午十時五十分在會區內作
      會區建物定期巡檢時發現研究大樓三樓放置電腦之通舖門鎖及門框遭人以外力
      損壞撬開，並通知上訴人駐勤人員進入查勘後，上訴人始得知被上訴人會區內
      發生失竊案之事實，案經被上訴人清查結果，共失竊全套電腦五台、螢幕二台
      、十台電腦主機遭全部拆除僅留機殼，另有六台電腦主機重要零件被拆，造成
      被上訴人會區內之資產損失，則上訴人保全人員顯然有所失誤。是以，本件上
      訴人對於系爭保全契約之履行，既應盡其善良管理人之注意義務，則其對於保
      全人員之失誤，依約即負有賠償之責任，原審判決上訴人應給付被上訴人二十
      七萬八千八百五十元，自無不合，上訴人仍執詞上訴，顯無理由至明。
（二）本件上訴人所負責保全者，係被上訴人會區內之人員及資產之安全，是以不論
      被上訴人將會區內之資產置放在會區之何處，則仍屬置放於被上訴人會區之內
      ，亦即仍屬於上訴人保全服務契約所應保全之範圍。況上訴人之值班任務係全
      日二十四小時銜接，值班主要任務為門禁管制並維護會區內各項資產及學員之
      安全，且其巡邏範圍亦包括本件遭竊之研究大樓，參以本件竊賊自研究大樓內
      將系爭大批之電腦設備予以搬出該大樓外後仍需以相當之人手及時間始能自被
      上訴人之會區內予以運出會區外，並非一搬出該大樓外即可得手，然上訴人所
      派駐勤人員竟毫未察覺，而迨於被上訴人職員於九十年六月一日上午十時五十
      分在會區內作會區建物定期巡檢時發現研究大樓三樓放置電腦之通舖門鎖及門
      框遭人以外力損壞撬開，並通知上訴人駐勤人員進入查勘後，始得知被上訴人
      會區內發生失竊案之事實，足證上訴人所派駐勤人員於值班時間未作好人車檢
      查之門禁管制工作及善盡巡邏職責，以致竊賊可趁機潛入研究大樓三樓破壞門
      鎖竊取大批電腦運出被上訴人之會區，依約自負有賠償之責任。上訴人主張其
      巡邏範圍並不包含研究大樓內部，不負賠償責任云云，顯係卸責之詞，自非可
      採。
三、證據：除援用原審之立證方法外，另提出合約書巡邏範圍節本一份為證。
    理      由
一、被上訴人起訴主張兩造於九十年二月六日簽訂「教育部臺灣省中等學校教師研習
    會委託駐勤保全服務契約條款」，約定由被上訴人委託上訴人提供駐勤保全服務
    ，上訴人應依據「教育部臺灣省中等學校教師研習會會區駐勤安全管理勤務計畫
    」執行會區勤務工作，負責維護原告會區內人員、資產及設備之安全，合約期限
    自九十年二月六日起至九十年十二月三十一日止，契約金額為七十一萬六千一百
    元。詎上訴人所派駐勤人員竟怠忽職守未盡巡邏職責，致被上訴人會區內發生失
    竊案，經被上訴人職員於九十年六月一日上午十時五十分在會區內作會區建物定
    期巡檢時發現研究大樓三樓放置電腦之通舖門鎖及門框遭人以外力損壞撬開，並
    通知上訴人駐勤人員進入查勘後，上訴人始得知被上訴人會區內發生失竊案之事
    實，案經被上訴人清查結果，共失竊全套電腦五台、螢幕二台、十台電腦主機遭
    全部拆除僅留機殼，另有六台電腦主機重要零件被拆，初步核算以當時購買金額
    計六十八萬八千五百元，乃請合格鑑價公司依市價及折舊率計算，損害折合計為
    二十七萬八千八百五十元等情。則上訴人對於兩造訂有「教育部臺灣省中等學校
    教師研習會委託駐勤保全服務契約條款」，約定由原告委託被告提供駐勤保全服
    務，嗣於上開契約服務期間，被上訴人職員於九十年六月一日上午十時五十分在
    會區內作會區建物定期巡檢時發現研究大樓失竊全套電腦五台、螢幕二台、十台
    電腦主機遭全部拆除僅留機殼，另有六台電腦主機重要零件被拆，經鑑價損害合
    計為二十七萬八千八百五十元等事實俱不爭執，惟以：本件竊案發生地點為會區
    研究大樓三樓，夜間該棟大樓出入通道大門深鎖，鑰匙由被上訴人員工保管，上
    訴人駐勤人員因此只能在大樓外觀以肉眼及聽覺觀察是否有竊賊侵入，無從苛求
    駐勤人員於無鑰匙開啟通道大門出入之情況下，以人力或其他非正常方式爬上三
    樓執行巡視工作。九十年五月三十一日晚班駐勤人員定時巡邏結果，並未發現樓
    下大門遭外力毀損，大樓外觀亦無不尋常跡象，或可疑人跡及聲響，再稽之報案
    紀錄所載，竊案發生時間為九十年六月一日上午十時，依前述上訴人提供保全服
    務內容，並不包含白天巡邏工作。被上訴人會區範圍遼闊，除上訴人值勤之駐勤
    人員駐守管制之大門外，尚有其他動線缺口：可讓有心之宵小進入。以上訴人依
    約提供之一名駐勤人力，縱使落實駐勤安全管理勤務計劃內容，亦無從達滴水不
    漏之防竊目的。又被上訴人直至竊案發生前，仍未曾以書面或口頭意思表示告知
    被告「該大樓三樓空房內有放置電腦設備，應加強巡邏與監視」之情，況該大樓
    大門及各房室之門鎖皆未曾交接或另打新鎖予上訴人保管，上訴人當然無從得知
    系爭房室置有貴重物品而加強巡邏及監督義務，更無從以無任何鎖鑰的情況下，
    逐房逐室的一一巡視。又被上訴人及「永聯營造工程股份有限公司」於定期會議
    中以口頭意思表示告知被上訴人，派駐勤人員若一一對「永聯營造工程股份有限
    公司」所屬工人審查其身份，恐會造成其施工上的不便，故只要其人員出示識別
    證，上訴人駐勤人員應予放行，被上訴人以此為理由指控上訴人所派駐勤人員平
    日並未做好人車檢查之門禁管制工作，實非屬實。原審判決僅以被上訴人財物在
    保全維護區內遭竊，而不審究上訴人對契約內容履行是否有未盡善良管理人注意
    義務之處，並與財物損害結果間之因果關係為何，率認上訴人應負賠償責任，實
    有未洽。又原審判決書第十六頁第四點理由雖載：「原告（即被上訴人）因保全
    服務時間以內，發生竊盜，係因被告（即上訴人）保全人員失誤，致原告會區資
    產被竊二十七萬八千八百五十元，且可歸責於被告．．．云云，惟並未敘明上訴
    人保全人員失誤所在，遽以認定為可歸責於上訴人，致被上訴人財物受損，洵有
    判決理由不備之違誤等語，資為抗辯。
二、查被上訴人主張之前揭事實，業據其於原審提出合約書一件、教育部臺灣省中等
    學校教師研習會委託駐勤保全服務契約條款一件、教育部臺灣省中等學校教師研
    習會會區駐勤安全管理勤務計劃一件、失竊清單表一件、報案三聯單一件、公證
    報告一件、教育部臺灣省中等學校教師研習會函一件、照片十六幀、研習會平面
    圖二件、施工日報表一件、會區進出管制登記簿一件、簽呈暨會議紀錄一件為證
    ，雖上訴人以前詞置辯，惟查：
（一）按除當事人間定有特約外，債務人就其故意或過失之行為應負責任，此觀民法
      第二百二十條第一項規定，及最高法院二十八年滬上字第二四六號判例意旨即
      明；又過失之責任，依事件之特性而有輕重，如事件非予債務人以利益者，應
      從輕酌定，民法第二百二十條第二項亦定有明文，依此規定之反面解釋，如債
      務人就債之履行獲有利益，即應從重酌定其過失責任。
（二）查本件兩造所訂定之「教育部臺灣省中等學校教師研習會委託駐勤保全服務契
      約條款」第三條「保全任務」一依據「教育部臺灣省中等學校教師研習會會區
      駐勤安全管理勤務計畫」執行會區勤務工作，而依據「教育部臺灣省中等學校
      教師研習會會區駐勤安全管理勤務計畫」肆、二人員駐勤服務（三）3.（５）
      派駐勤人員怠忽職守或其他不法情事或遺失會區公有公務設備，造成本會損害
      者，保全公司應負連帶責任依約及實際損失情形賠償。」等語，此即為上訴人
      應負賠償責任之前提，再參與上開則保全服務契約條款中，並未約定被上訴人
      對於事變或不可抗力亦應負責，而上訴人受有報酬即自九十年二月六日起至九
      十年十二月三十一日止，契約金額為七十一萬六千一百元等節，為兩造所不爭
      執，則上訴人關於債之履行，應負抽象輕過失責任，即應盡善良管理人之注意
      義務，殆可認定。本件上訴人依據上開「教育部臺灣省中等學校教師研習會委
      託駐勤保全服務契約條款」，其保全任務即在於確保原告會區人員及資產安全
      ，且其值班任務係全日二十四小時銜接，值班主要任務為門禁管制並維護會區
      內各項資產及學員之安全，而本件被上訴人所在會區係在上訴人保全期間內發
      生竊盜案件，經被上訴人職員於九十年六月一日上午十時五十分在會區內作會
      區建物定期巡檢時發現研究大樓三樓放置電腦之通舖門鎖及門框遭人以外力損
      壞撬開，並通知上訴人駐勤人員進入查勘後，上訴人始得知原告會區內發生失
      竊案件，經被上訴人清查結果，共失竊全套電腦五台、螢幕二台、十台電腦主
      機遭全部拆除僅留機殼，另有六台電腦主機重要零件被拆，造成被上訴人會區
      內之資產損失，則上訴人保全人員顯然有所失誤。是以，本件上訴人對於系爭
      保全契約之履行，既應盡其善良管理人之注意義務，則其對於保全人員之失誤
      ，依約即負有賠償之責任。
（三）又上訴人雖辯稱：依台中縣警察局豐原分局受理刑事案件報案紀錄所載，竊案
      發生時間為九十年六月一日上午十時，依前述上訴人提供保全服務內容，並不
      包含白天巡邏工作，當天十時以前早班駐勤人員於會區大門警衛室做人車及交
      通管制，早晨被上訴人職員上班及工地人員上工，出入都須經其管制，切實依
      據契約規定執行勤務，於契約之履行並無疏失云云，惟查上開竊案發生時間，
      乃係被上訴人所屬人員發現會區資產遭竊之時間，尚難以此時間認定為竊盜真
      正發生之時間，是上訴人此部分所辯，自非可採。
（四）又上訴人辯稱：本件竊案發生地點為會區研究大樓三樓，夜間該棟大樓出入通
      道大門深鎖，鑰匙由被上訴人員工保管，上訴人駐勤人員因此只能在大樓外觀
      以肉眼及聽覺觀察是否有竊賊侵入，無從苛求駐勤人員於無鑰匙開啟通道大門
      出入之情況下，以人力或其他非正常方式爬上三樓執行巡視工作。九十年五月
      三十一日晚班駐勤人員定時巡邏結果，並未發現樓下大門遭外力毀損，大樓外
      觀亦無不尋常跡象，或可疑人跡及聲響，直至早班交接下哨為止，一切正常；
      況該大樓大門及各房室之門鎖皆未曾交接或另打新鎖予被告保管，被告當然無
      從得知系爭房室置有貴重物品而加強巡邏及監督義務，更無從以無任何鎖鑰的
      情況下，逐房逐室的一一巡視，由此可知本件竊案與原告指控被告「怠忽職守
      」並無相當因果關係，實為原告未盡告知義務所致。其主張被告契約之履行有
      重大過失，自非可採云云。查依據兩造所簽訂之保全服務契約，及其所依憑之
      「教育部臺灣省中等學校教師研習會會區駐勤安全管理勤務計畫」，上訴人所
      負責保全者，係被上訴人會區內之人員及資產之安全，是以不論被上訴人將會
      區內之資產置放在會區之何處，則仍屬置放於被上訴人會區之內，亦即仍屬於
      上訴人保全服務契約所應保全之範圍，如是，上訴人即尚難以事後會區內何處
      遭竊賊侵入竊取財物，而被上訴人未將財物置放何處予以告知，而要求免責，
      又審視兩造所簽訂之保全服務契約，亦未約定有被上訴人須將財物置放何處告
      知上訴人之義務。況上訴人之值班任務係全日二十四小時銜接，值班主要任務
      為門禁管制並維護會區內各項資產及學員之安全，且其巡邏範圍亦包括本件遭
      竊之研究大樓，參以本件竊賊自研究大樓內將系爭大批之電腦設備予以搬出該
      大樓外後仍需以相當之人手及時間始能自被上訴人之會區內予以運出會區外，
      並非一搬出該大樓外即可得手，然上訴人所派駐勤人員竟毫未察覺，而迨於被
      上訴人職員於九十年六月一日上午十時五十分在會區內作會區建物定期巡檢時
      發現研究大樓三樓放置電腦之通舖門鎖及門框遭人以外力損壞撬開，並通知上
      訴人駐勤人員進入查勘後，始得知被上訴人會區內發生失竊案之事實，足證上
      訴人所派駐勤人員於值班時間未作好人車檢查之門禁管制工作及善盡巡邏職責
      ，以致竊賊可趁機潛入研究大樓三樓破壞門鎖竊取大批電腦運出被上訴人之會
      區，依約自負有賠償之責任。是上訴人此部分之辯解，自非可採。
（五）綜前所述，上訴人所辯各節，均非可採。本件上訴人對於系爭保全契約之履行
      ，既應盡其善良管理人之注意義務，則其對於保全人員之失誤，依約即負有賠
      償之責任。
三、按稱委任者，謂當事人約定，一方委託他方處理事務，他方允為處理之契約。兩
    造所訂立之保全服務契約書，乃由被上訴人每月付費六萬五千一百元（契約金額
    七十一萬六千一百元）委由上訴人為保全服務之委任契約。被上訴人因上訴人保
    全服務時間以內，發生竊盜，係因上訴人保全人員之失誤，致被上訴人會區資產
    被竊二十七萬八千八百五十元，且可歸責於上訴人，依雙方所訂該契約三條所依
    憑之「教育部臺灣省中等學校教師研習會會區駐勤安全管理勤務計畫」肆、「二
    人員駐勤服務（三）3.（５）派駐勤人員怠忽職守或其他不法情事或遺失會區公
    有公務設備，造成本會損害者，保全公司應負連帶責任依約及實際損失情形賠償
    。」，被上訴人依民法第五百四十四條第一項規定請求上訴人賠償二十七萬八千
    八百五十元及自起訴狀繕本送達翌日即九十一年四月十七日起至清償日止，按週
    年利率百分之五計算之法定遲延利息，洵屬正當，應予准許，兩造並陳明願供擔
    保，分別請求假執行及免為假執行，從而，原審為被上訴人勝訴之判決，並各酌
    定相當之擔保金額，併准許假執行及免為假執行，核無違誤，上訴意旨求予廢棄
    改判，為無理由，應予駁回。
四、本件判決之基礎已臻明確，兩造其餘攻擊防禦方法及舉證，於判決之結果無影響
    ，毋庸一一論列，併此敘明。
五、據上論結：本件上訴為無理由，依民事訴訟法第四百三十六條之一第三項、第四
    百四十九條第一項、第二項、第七十八條，判決如主文。
中　　　華　　　民　　　國　　九十一　　年　　　十二　　月　　　十三　　日
                                        臺灣臺中地方法院民事第三庭
~B審判長法官　張瑞蘭
~B法　　　官　林宗成
~B法　　　官　張國華
右為正本係照原本作成
不得上訴。
中　　　華　　　民　　　國　　九十一　　年　　　十二　　月　　　十七　　日
~B法院書記官
